臺灣高等法院刑事判決　　　　　　　　　　　　九十一年度上更(一)字第三一九號
　　上　訴　人
　　即　反訴人　丙○○
　　代　理　人　乙○○
　　反 訴被 告　甲○○
右上訴人因反訴被告誣告案件，不服臺灣臺北地方法院八十八年度自字第五二九號，
中華民國八十八年八月十六日第一審判決，提起上訴，判決後，經最高法院發回更審
，本院判決如左：
　　主	文
原判決關於甲○○被訴誣告部分撤銷。
甲○○被訴誣告部分無罪。
　　理	由
一、反訴意旨略以：反訴被告甲○○於臺灣臺北地方法院檢察署八十三年偵字第二一
　　四六九號案指控反訴人誣告不起訴處分後，復於臺灣板橋地方法院以八十四年自
　　字四一二號自訴反訴人詐欺案，仍被判敗訴，反訴被告對反訴人所訴詐欺案即涉
　　有誣告之嫌甚明；又反訴被告以不正手段拍賣取得反訴人所有松山美仁段土地獲
　　取暴利，猶不滿足，竟向臺灣臺北地方法院以八十六年重訴字第一四七五號起訴
　　強求反訴人做無義務之事拆第三人之屋，交付前開被其拍賣之土地，並向臺灣臺
　　北地方法院自訴反訴人誹謗，反訴被告所指訴反訴人誹謗案亦涉有誣告罪嫌。
二、按犯罪事實應依證據認定之，無證據不得推定其犯罪事實，刑事訴訟法第一百五
　　十四條定有明文。所謂證據，須適於為被告犯罪事實之證明者，始得採為斷罪資
　　料，如未能發現相當證據，或證據不足以證明，自不能以推測或擬制之方法，以
　　為裁判基礎。又誣告罪之成立，以告訴人所訴之被訴人之事實必須完全出於虛偽
　　為要件，若有出於誤會或懷疑有此事實而申告，以致不能證明其所訴之事實為真
　　實，縱被訴人不負刑責，而告訴人本缺乏誣告之故意，亦難成立誣告罪名。
三、反訴被告甲○○經合法傳喚未到庭辯解，其於原審訊問時堅決否認有何誣告之犯
　　行，辯稱：均係事實，並無誣告等語，經查：
(一)反訴人因被反訴被告自訴詐欺案件，經臺灣板橋地方法院以八十四年自字第四一
　　二號判決反訴人無罪確定在案，固有該刑事判決影本一份在卷可憑，然依該判決
　　內容觀之，反訴人確有簽發二紙本票予反訴被告，反訴被告並有提出本票、存入
　　明細表各二紙為證，因反訴被告無法證明確有交付該三十六萬元及五十萬元之借
　　款予反訴人及反訴人有如何施用詐術行為，而無其他證據證明反訴人詐欺犯行，
　　因認證據不足而判決反訴人無罪，則反訴被告原即持有反訴人所簽發之本票二紙
　　，經向反訴人追討無著，乃轉向指訴反訴人涉嫌詐欺，惟因無法舉證有交付借款
　　及證明反訴人如何施用詐術致反訴人為無罪之判決，然以上所訴之事實即非出於
　　反訴被告所虛構，而係出於懷疑反訴人有詐欺罪嫌而提出申告，雖反訴人為無罪
　　之判決，依前揭說明，反訴被告仍難成立誣告罪名。
(二)本件反訴被告於本訴中係指訴反訴人於八十八年四月十九日在台灣台北地方法院
　　民事庭開庭之公開場合中，反訴人意圖散佈於眾，指稱：「．．．他們胡扯，他
　　們律師均胡扯，他們與法院執行推事勾結以無效執行名義拍賣，我損失五千萬元
　　，我當然生氣，這個人可惡得很．．．」等語指摘反訴被告甲○○、律師及執行
　　推事，足以毀損反訴被告甲○○等人之名譽等情，業經原審認定應成立刑法第三
　　百十條第一項之誹謗罪，判處反訴人拘役三十日，如易科罰金，以三百元折算一
　　日，並確定在案，是反訴被告所指訴反訴人誹謗部分即無不實情事，更無誣告可
　　言。
四、綜上，反訴被告並無誣告情事，此外，又查無其他積極證據，足認反訴被告確有
　　誣告情事，是不能證明反訴被告犯罪。反訴人上訴意旨猶執陳詞仍指反訴被告涉
　　犯誣告罪嫌，雖不足取，惟原判決對於反訴人就反訴被告向臺灣臺北地方法院自
　　訴反訴人誹謗，認亦涉有誣告罪嫌部分，業已起訴，原審竟未加以審理，於法即
　　有未合，是原判決此部分既有可議，應由本院將原判決該部分撤銷改判，並諭知
　　反訴被告甲○○無罪之判決。原審諭知被告無罪，核無不合。公訴人依告訴人聲
　　請上訴意旨猶執陳詞仍指被告犯罪，為無理由，上訴應予駁回。
五、反訴被告甲○○經合法傳喚，無正當理由不到庭，爰不待其陳述，逕行判決。
據上論斷，應依刑事訴訟法第三百六十九條第一項前段、第三百六十四條、第三百零
一條第一項、第三百七十一條，判決如主文。
中      華      民      國    九十一    年      八      月    二十二    日
                              台灣高等法院刑事第七庭
                                  審判長法  官  蘇  隆  惠
                                        法  官  林  瑞  斌
                                        法  官  施  俊  堯
右正本證明與原本無異。
如不服本判決應於收受送達後十日內向本院提出上訴書狀，其未敘述上訴之理由者並
得於提起上訴後十日內向本院補提理由書（均須按他造當事人之人數附繕本）。
                                        書記官  周  素  秋
中      華      民      國    九十一    年      八      月    二十二    日
